臺灣高雄地方法院民事判決
111年度建簡上字第2號
上  訴  人  楊軒蘅  

被上訴人    蘇龍川  

上列當事人間請求給付工程款事件，上訴人對於民國111年3月10
日本院高雄簡易庭110年度雄建簡字第23號第一審判決提起上訴
，本院於民國111年8月15日言詞辯論終結，判決如下：
    主  文
上訴駁回。
第二審訴訟費用由上訴人負擔。
    事實及理由
一、被上訴人主張：兩造於民國110年4月23日簽訂「泥作工程合
    約」(下稱系爭契約)，約定由被上訴人承攬上訴人之高雄市
    ○○區○○○街00號新增建物(下稱系爭建物)之泥作工程(下稱系
    爭工程)，施工期間自110年4月23日起110年8月31日止，總
    價新臺幣(下同)105萬元，上訴人並應於被上訴人依層樓進
    度完成系爭契約附件所示工項時，以現金支付該項報酬。被
    上訴人業於110年7月24日施作完成系爭契約附件其中「系爭
    建物3樓及4樓室內牆壁之打底及粉光工程」工項，詎上訴人
    竟拒不支付此部分工程款共16萬元（每層樓各8萬元）等語
    ，爰依據承攬關係，提起本訴，並於原審聲明：上訴人應給
    付被上訴人16萬元。
二、上訴人則以：上訴人已經給付被上訴人之工程款合計已達38
    萬元，超過被上訴人已完工並得請求之工程款數額，且被上
    訴人就「系爭建物3樓及4樓室內牆壁之打底及粉光工程」並
    未完工，又被上訴人就其已完工部分亦有天花板及牆面龜裂
    、凹凸不平等瑕疵，被上訴人應予修復等語，資為抗辯，並
    於原審聲明：被上訴人於第一審之訴駁回。
三、原審審理結果，判決被上訴人全部勝訴，上訴人不服提起上
    訴，除援用原審答辯外，另補陳：被上訴人所提出之系爭合
    約其中之「附件」並無上訴人簽名，形式上不真正，且被上
    訴人施工2個月即賺取54萬元，不符市場行情等語，並上訴
    聲明：(一)原判決廢棄。(二)被上訴人於第一審之訴駁回。
    被上訴人則答辯聲明：上訴駁回。
四、兩造不爭執事項：
(一)兩造於110年4月23日簽訂「泥作工程合約」(即系爭契約)，
    約定由被上訴人承攬上訴人之高雄市○○區○○○街00號新增建
    物(即系爭建物)之泥作工程(即系爭工程)，施工期間自110
    年4月23日起110年8月31日止，上訴人於「每層樓完成」時
    以現金支付報酬，工程總價105萬元。
(二)上訴人已給付被上訴人之38萬元工程款（含110年4月份簽約
    收5萬元、5月份進度收18萬元、6月份進度收15萬元）是【1
    、2樓內牆打底粉光16萬元，及1至4樓左、右、後外牆（但
    不含4樓女兒牆外牆）打底粉光22萬元】之工程款。
(三)被上訴人於110年7月24日以其已施作系爭建物3樓及4樓室內
    牆壁之打底及粉光工程完工，向上訴人請求該2層樓之工程
    款各8萬元共16萬元，但上訴人拒絕給付。
(四)兩造同意上訴人應依照「系爭契約之附件所載單價」就被上
    訴人施作「①1、2樓內牆打底粉光、②1至4樓左、右、後外牆
    （但不含4樓女兒牆外牆）打底粉光、③3、4樓內牆打底粉光
    」工程已經完工部分，依照完工比例給付被上訴人工程款，
    但上開工程「若」有瑕疵部分，則由上訴人自行修補，並自
    應給付被上訴人之工程款中扣除（抵銷）瑕疵修補費用。
五、本件之爭點：
(一)上訴人就系爭契約「①1、2樓內牆打底粉光、②1至4樓左、右
    、後外牆（但不含4樓女兒牆外牆）打底粉光、③3、4樓內牆
    打底粉光」工項，扣除上訴人已經給付之38萬元工程款後，
    尚應給付被上訴人多少工程款？
(二)若上訴人尚有應給付被上訴人前項工程款之差額，前項工程
    有無瑕疵？瑕疵修補費用多少？
(三)扣除前二項金額後，被上訴人請求上訴人給付「3、4樓內牆
    打底粉光」工程款16萬元，有無理由？
六、本院得心證之理由
(一)上訴人就系爭契約「①1、2樓內牆打底粉光、②1至4樓左、右
    、後外牆（但不含4樓女兒牆外牆）打底粉光、③3、4樓內牆
    打底粉光」工項，扣除上訴人已經給付之38萬元工程款後，
    尚應給付被上訴人多少工程款？
 1、按報酬應於工作交付時給付之，無須交付者，應於工作完成
    時給付之。工作係分部交付，而報酬係就各部分定之者，應
    於每部分交付時，給付該部分之報酬。民法第505條定有明
    文。
 2、前述兩造不爭執事項(一)至(四)之事實，為兩造所不爭執（
    見本院簡上卷第46頁），足以認定。
 3、依前述兩造不爭執事項(一)及(四)前段之事實，兩造顯係約
    定上訴人應依系爭契約之附件所載工項/樓層進度，於各樓
    層工項完成後，即以現金給付被上訴人該工項/樓層之工程
    款。而上訴人於本院陳稱：系爭建物之現狀已經上訴人另覓
    廠商施工完成，已是完工狀態，無法勘驗、鑑定，且無證據
    聲請調查，請法院直接按卷內證據判斷等語（見本院卷第90
    頁），可見本件僅能依卷內資料判斷，無從由勘驗、鑑定或
    其他調查方法認定系爭契約之完工狀態，合先敘明。
 4、兩造約定系爭工程其中系爭建物3樓、4樓室內牆壁之打底及
    粉光工程之報酬為每層樓8萬元，合計16萬元等情，有被上
    訴人所提出之系爭契約「附件」載明「1F打底~4F內打底，
    打底50000，粉光30000，320000」等語（見原審卷第7頁）
    可稽，堪認依系爭契約及附件之約定，上訴人應於被上訴人
    完成系爭建物3樓、4樓室內牆壁之打底、粉光工程之施作時
    ，各給付被上訴人系爭建物3樓、4樓之打底、粉光之報酬各
    8萬元（合計16萬元）。而被上訴人於110年7月24日已施作
    完成系爭建物3樓及4樓室內牆壁之打底及粉光工程等情，有
    被上訴人所提出之完工照片5張可證（見原審卷第81頁至第8
    9頁），足以認定，是依上開規定及說明，被上訴人請求上
    訴人給付系爭建物3樓及4樓室內牆壁之打底及粉光工程之工
    程款16萬元，應有理由。
 5、被上訴人就系爭契約「①1、2樓內牆打底粉光、②1至4樓左、
    右、後外牆（但不含4樓女兒牆外牆）打底粉光」均已完工
    等情，已提出完工照片9張（見原審卷第63頁至第79頁）為
    證，足以認定。復依系爭契約附件（見原審卷第7頁至第8頁
    ），及前述兩造不爭執事項(二)之事實，堪認上訴人就上揭
    已完工部分之工程，應給付被上訴人「①1、2樓內牆打底粉
    光、②1至4樓左、右、後外牆（但不含4樓女兒牆外牆）打底
    粉光」之工程款共38萬元，上訴人並無溢付部分之工程款。
 6、綜上，上訴人就系爭契約「①1、2樓內牆打底粉光、②1至4樓
    左、右、後外牆（但不含4樓女兒牆外牆）打底粉光、③3、4
    樓內牆打底粉光」工程，扣除上訴人已經給付之38萬元工程
    款後，尚應給付被上訴人16萬元之工程款。
 7、上訴人前述抗辯，並無理由，詳述如下：
 (1)上訴人辯稱：被上訴人於原審所提出之系爭契約之「附件」
    形式上不真正云云。惟查，本院將系爭契約之「附件」送請
    內政部警政署刑事警察局鑑定其上之指紋是否與上訴人當庭
    所採之指紋相符，經該局以111年5月25日刑紋字第11100564
    21號函覆：該「附件」之指紋，除其中1枚紋線欠清晰，特
    徵點不足，無法比對外，其餘2枚與上訴人之右拇指指紋相
    符等語，有該局鑑定書1份（見本院簡上卷第57頁至第69頁
    ）可稽，堪認上訴人上揭辯詞，並非事實。
 (2)上訴人辯稱：被上訴人施工2個月即賺取54萬元，不符市場
    行情云云。惟查，上訴人並無舉證何謂市場行情，且系爭契
    約之報酬既經兩造以系爭契約及「附件」（見原審卷第4頁
    至第8頁）約定作為依據，自有拘束兩造之效力，不容上訴
    人事後以不符行情為由反悔。且依系爭契約約定「付款方式
    以現款付之」等語（見原審卷第5頁），及上訴人於原審所
    提出之兩造Line訊息紀錄所示，上訴人於被上訴人完成「系
    爭建物3樓及4樓室內牆壁之打底及粉光工程」並向其請款時
    ，表示「又不是不給你錢，做生意開限期支票滿街都是，就
    只有你不行，收尾工作沒做完，再給你15萬有沒有超收工程
    款，現在給你現金，我怕你收錢後就不再來工作，你要想個
    法子讓我能信任你會繼續進行工作。（被上訴人：我三樓跟
    四樓粉光打底已經做好了，我就是要這筆錢，你要給我，然
    後再說。）我先用定期支票給你。（被上訴人：做工就是要
    現金，我不要什麼票，看你什麼時候要給我工錢，再LINE給
    我。）無法配合，就先清算，但要實做實算，你有沒有超收
    ，你可以算算看。」等語（見原卷第167頁至第171頁），可
    見上訴人於被上訴人拒絕收受「支票」之前，對於已經支付
    上訴人之上開「①1、2樓內牆打底粉光、②1至4樓左、右、後
    外牆（但不含4樓女兒牆外牆）打底粉光」工程款38萬元，
    及應支付被上訴人之「③3、4樓內牆打底粉光」之工程款，
    並無爭議，於被上訴人拒絕收受「支票」後，始以部分未完
    工、超收工程款、瑕疵等為由，拒不支付「③3、4樓內牆打
    底粉光」之工程款，是上訴人臨訟以：被上訴人施工2個月
    即賺取54萬元，不符市場行情云云為辯，顯無理由。
 (3)上訴人雖辯稱：就上訴人所述已完工之工程，尚有部分未完
    工，有「未完工」之照片（見本院簡上卷第17頁至第23頁）
    可證云云。惟查，被上訴人就「①1、2樓內牆打底粉光、②1
    至4樓左、右、後外牆（但不含4樓女兒牆外牆）打底粉光、
    ③3、4樓內牆打底粉光」均已完工等情，業如前述，且被上
    訴人主張：依系爭契約及附件之約定，廚房、浴室牆面均貼
    磁磚，屬於另一工項，因此被上訴人就廚房、浴室牆面並未
    粉光，上訴人亦未給付報酬，至於門框部分未粉光則係因預
    留裝落地門之空間，待上訴人裝置落地門後，被上訴人再收
    尾並收取5%尾款，但此部分收尾工程尚未施作，上訴人亦未
    給付報酬，而4樓往頂樓樓梯間上方區塊部分，係屬4樓女兒
    牆外牆部分，被上訴人並未向上訴人請求報酬等語（見本院
    簡上卷第90頁、第110頁），核與被上訴人提出之完工照片1
    4張（見原審卷第63頁至第89頁）、系爭契約之「附件」載
    明「1F打底~4F內打底，打底50000，粉光30000」、「2F~4F
    浴缸磚20000元」、「1F~4F浴壁50000元」、「9門窗填縫樘
    」、「浴廁、廚房地坪及牆面貼一磁磚…」「泥做工程不包
    含材料…磁磚…」、「樓梯2、3、4樓貼磁磚」、「驗收完工5
    0000元」等語（見原審卷第7頁至第8頁）相符，應為事實。
    至於上訴人陳稱：廚房牆面粉光的報酬就是拿來貼磁磚的，
    而浴室雖然是貼磁磚，但仍要打底、粉光云云，顯與前述之
    系爭契約附件之約定內容不符，應無理由。
(二)若上訴人尚有應給付被上訴人前項工程款之差額，前項工程
    有無瑕疵？瑕疵修補費用多少？
    上訴人雖主張被上訴人已施作之系爭工程有天花板及牆面龜
    裂、凹凸不平等瑕疵，有「瑕疵」之照片11張（見原審卷第
    209頁至第215頁）可證云云。惟查，依上訴人所提出之上揭
    照片11張所示，被上訴人所完工之水泥牆面粉光後雖有出現
    少許細微裂痕、污損、不平整之情形，但依一般市場上之中
    等品質之水泥粉光施工方法，水泥粉光因極易受原料品質、
    空間條件、施工經驗等因素影響，表面張力不易均勻，容易
    出現龜裂現象，若非特別約定之高品質水泥粉光工程，本極
    易出現細微裂痕、污損、不平整等情，有媒體報導（見本院
    卷第93頁至第100頁）可稽，依系爭契約所約定之工程款金
    額及用途，被上訴人進行系爭建物之打底粉光工程，僅為正
    常等級之打底粉光，並非屬藝術品或精品等級之打底粉光，
    上開少許細微裂痕、污損、不平整之情形，依上開說明，應
    未減少其通常效用及品質，且於油漆牆面後，上開少許細微
    裂痕、污損、不平整即會消失，應非瑕疵。
(三)扣除前二項金額後，被上訴人請求上訴人給付「3、4樓內牆
    打底粉光」工程款16萬元，有無理由？
    上訴人應給付被上訴人給付之「3、4樓內牆打底粉光」工程
    款16萬元，且上訴人並無溢付「①1、2樓內牆打底粉光、②1
    至4樓左、右、後外牆（但不含4樓女兒牆外牆）打底粉光」
    之工程款共38萬元等情，及上開已完工之工程，並無瑕疵等
    節，均如前述，是被上訴人請求上訴人給付「3、4樓內牆打
    底粉光」工程款16萬元，應有理由。
七、綜上所述，上訴人依承攬之法律關係，請求被上訴人給付16
    萬元，為有理由，應予准許。原審為被上訴人全部勝訴之判
    決，並無違誤。上訴人猶執前詞指摘原判決不當，求予廢棄
    改判，為無理由，應駁回其上訴。
八、本件事證業臻明確，兩造其餘攻防方法及證據，核與判決結
    果不生影響，爰不逐一論述，併此敘明。
九、據上論結，本件上訴為無理由，依民事訴訟法第436條之1第
    3項、第449條第1項、第78條，判決如主文。
中　　華　　民　　國　　111 　年　　8 　　月　　22　　日
                      民事第二庭審判長法　官　陳宛榆

                                      法　官　楊淑儀

                                      法　官  施盈志
以上正本係照原本作成。
（金額未逾150萬元）
本判決不得上訴。
中　　華　　民　　國　　111 　年　　8 　　月　　22　　日
                                      書記官　陳玫燕